【裁判字號】    96,上,645
【裁判日期】    970318
【裁判案由】    損害賠償
【裁判全文】
臺灣高等法院民事判決                   96年度上字第645號
上  訴  人  大亞能源服務股份有限公司
                        樓
法定代理人  丙○○
訴訟代理人  趙建和律師
被  上訴人  崴仕登股份有限公司
法定代理人  甲○○
訴訟代理人  孫大龍律師
            林秉欣律師
上列當事人間請求損害賠償事件，上訴人對於中華民國96年6月
14日臺灣士林地方法院96年度訴字第338號第一審判決提起上訴
，本院於民國97年2月19日言詞辯論終結，判決如下：
    主      文
原判決關於命上訴人給付之金額超過新台幣壹佰貳拾柒萬玖仟玖
佰零貳元本息部分及該部分假執行之宣告與訴訟費用之裁判廢棄
。
上開廢棄部分，被上訴人在第一審之訴及其假執行之聲請均駁回
。
其餘上訴駁回。
第一、二審訴訟費用由被上訴人負擔五分之二，餘由上訴人負擔
。
    事實及理由
一、被上訴人起訴主張：上訴人於民國（下同）95年4月間與伊
    協商，擬委託伊依其提供之產品外觀設計、初步機構設計圖
    說、產品設計製造準則、相關電子檔案及其最終確認定案之
    樣品為準，進行製造「太陽能光電鼠產品」（下稱系爭產品
    ），嗣於95年5月23日並下單確認委託伊生產系爭產品2萬個
    ，每個單價新臺幣（下同）250元，簽約金75萬元，並由伊
    分3批交貨，即95年7月30日交貨5千個，95年8月15日交貨1
    萬個、95年8月30日交貨5千個。伊即於95年5月24日起，積
    極與系爭產品之各元件供應商簽訂訂購合約，採購相關元件
    及支付開模費用，總計合約價款為2,611,510.5元及港幣38
    萬8千元，伊已支出2,189,761元。伊受託生產系爭產品期間
    ，上訴人屢次針對系爭產品提出修改要求，甚至原已確定之
    部分，事後復加爭執，造成伊製程上極大之困擾，且除系爭
    產品之相關零配件均需經上訴人確認外，另上訴人尚需提供
    LED燈安裝於系爭產品之PCB電路板，以利系爭產品組裝完成
    。然伊針對系爭產品於製程中所生問題二度去函請求上訴人
    回覆確認，惟上訴人始終置之不理，亦遲不依約提供LED燈
    ，致伊之協力廠商根本無法進行PCB電路板之組裝，遑論系
    爭產品之製造完成及交付。因系爭產品之相關零組件、開發
    模具過程所衍生之相關圖面資料及製造過程中所發生之問題
    ，均需經上訴人確認，始得進行系爭產品之製造，上訴人亦
    自認有提供LED燈安裝於系爭產品PCB電路板之義務，故於上
    訴人完成上開最終確認及提供LED燈前，系爭產品之交付日
    期確實無法確認，伊自始即將上情告知上訴人，亦為上訴人
    所接受，故交付日期並非系爭契約必要之點，自無從以交付
    日期未確定為由，即逕認系爭契約未成立。而上訴人拒不提
    供LED燈予伊，復不針對伊所提出之樣品及生產產品差異分
    析進行確認，致系爭產品無法進行後續量產事宜，故上訴人
    確已違反定作人之協力義務，而非伊無法完成受託工作。因
    此，伊乃於95年11月24日發函請上訴人於文到一週內，依約
    交付LED燈，以完成系爭產品之製造，然未獲置理，伊於95
    年12月6日再函上訴人依民法第507條解除系爭合約。伊因此
    受有2,189,761元之損害，爰依民法第507條規定請求上訴人
    賠償損害等情，求為命上訴人應給付2,189,761元及自起訴
    狀繕本送達翌日起至清償日止，按週年利率5%計算之利息之
    判決，並陳明願供現金或同額之國泰世華商業銀行可轉讓定
    期存單為擔保，請准宣告假執行。
二、上訴人則以：伊原欲就系爭產品委託被上訴人製造並量產，
    並先行委託訴外人橙果設計有限公司（下稱橙果公司）執行
    系爭產品之設計與行銷規劃，因橙果公司無能力設計商品之
    詳細機構設計圖、3D展開圖及安裝順序圖等工作，因此橙果
    公司始要求伊找其合作夥伴即被上訴人製作系爭產品之詳細
    機構設計圖、3D展開圖及安裝順序圖。故系爭產品之設計、
    量產實係分階段進行，即先由橙果公司與被上訴人共同設計
    、打樣至可達製造之程度，嗣再由被上訴人進行量產製造工
    作。然因兩造間就系爭產品之交付日期意思表示尚未合致，
    且系爭產品係專供夏季所研發設計之產品，故產品之交付日
    期對契約之履行與否顯屬重要，乃契約之要素，是兩造間委
    託被上訴人製造並量產系爭產品之契約尚未成立，充其量僅
    成立就系爭產品量產前委託被上訴人設計、打樣之契約。而
    系爭產品得否進入量產程序，端視被上訴人所設計、製模、
    打樣之樣品是否與其所提供之各項圖檔資料是否吻合，及可
    否及時製造完成推出市場銷售而定。伊對被上訴人所提出之
    上開工作物，基於定作人之地位審核確認，本即為其權利，
    而非伊之協力義務。縱認伊有上開協力義務，伊亦均已及時
    提供協力，並要求被上訴人儘速處理解決，故伊並無違反何
    協力義務，被上訴人自無從請求伊賠償損害；另伊雖有提供
    LED燈予被上訴人之義務，且伊於95年5月間即已獲LED燈廠
    商首肯贊助，並於同年6月初即口頭向被上訴人表示已備貨
    完成，隨時可以交貨，故伊從未延誤LED燈之交付義務。縱
    認兩造間已成立委託製造系爭產品並量產之契約，然係因可
    歸責於被上訴人之事由，致伊已預見被上訴人不能於期限內
    完成工作，伊於95年6月26日已向被上訴人表示需解決相關
    問題及確定交付日期，方進行後續簽約量產等事宜，是兩造
    間縱訂有契約，該契約亦已解除，被上訴人嗣再主張解除契
    約，自不生解除之效力，更無從據以請求伊賠償損害；再者
    ，被上訴人既主張系爭產品零組件須由伊為最終確認，被上
    訴人未俟伊確認即向零件廠商購買零組件，所為支出與伊顯
    無關連，自無賠償之義務。縱被上訴人解除契約合法，因兩
    造間充其量僅成立就系爭產品量產前委託被上訴人設計、打
    樣之契約，伊所應賠償被上訴人之損害，應僅限於設計、製
    模、打樣之費用等情，資為抗辯。
三、原審就被上訴人之請求，為其全部勝訴之判決，並以供擔保
    為條件，宣告准免假執行。上訴人不服，提起上訴，其上訴
    聲明為：(一)原審判決廢棄。(二)被上訴人在第一審之訴及假執
    行之聲請均駁回。(三)第一、二審訴訟費用由被上訴人負擔；
    被上訴人答辯聲明為：上訴駁回，訴訟費用由上訴人負擔。
四、本件經依民事訴訟法第463條、第270條之1第1項第3款規定
    ，整理並協議兩造不爭執事項及簡化爭點為：
甲、兩造不爭執事項：
  (一)上訴人與訴外人橙果公司曾訂立大亞能源太陽能光電產品設
    計契約，委由橙果公司執行系爭產品之設計與行銷規劃。
  (二)被上訴人為生產系爭產品，與零件供應商簽約採購及開模費
    用，合約價款為2,611,510.5元及港幣38萬8千元，目前已實
    際支出2,189,761元。
  (三)上訴人有確認系爭產品細部圖檔及提供LED燈之義務，而上
    訴人迄未提供LED燈。
乙、本件之爭點：(一)兩造間就系爭產品是否成立承攬契約？何時
    成立？契約內容為何？(二)如兩造曾訂立承攬契約，該承攬之
    工作是否需上訴人之行為始能完成？上訴人是否不為其行為
    ？(三)被上訴人可否解除契約？(四)被上訴人是否因此受有損害
    ？損害金額若干？茲析述如下：
  (一)爭點一：兩造間就系爭產品是否成立承攬契約？何時成立？
    契約內容為何？
    按當事人互相表示意思一致者，無論其為明示或默示，契
      約即為成立；當事人對於必要之點，意思一致，而對於非
      必要之點，未經表示意思者，推定其契約為成立，關於該
      非必要之點，當事人意思不一致時，法院應依其事件之性
      質定之，民法第153條定有明文。又當事人一方以自己之
      材料，製造物品，供給他方，而他方給付報酬者，謂之製
      造物供給契約，該契約性質上當為承攬與買賣之混合契約
      ，就工作物之完成，應屬承攬，另就工作物財產權之移轉
      則屬買賣，應適用關於買賣之規定。
    本件兩造於95年4月間開始就系爭產品之製造量產事宜密
      集磋商，有兩造所不爭執之往來之電子郵件附卷為憑（見
      原審卷原證一、原證二、原證四、原證六、原證八、原證
      十、原證十一至三十五），觀諸上訴人於95年4月7日下午
      2時47分所發予被上訴人之第2封電子郵件，載明：「1.大
      亞希望崴士登採統包模式，包括代工：開模、塑膠射出、
      組裝、外包裝、運送、焊接；代測：出廠基本測試；代料
      ：太陽能板、鋰電池。‧‧‧4.6/15前能產生5萬個，請
      提出時程規劃。5.下表是我們搜尋過後的零件廠商‧‧‧
      7.由崴士登公司負責產品製造，其中工作項目包含，機構
      設計、模具開發費、塑膠材料費、塑膠射出成型費、組裝
      費、品管費、外包裝費、運送費。8.機構設計需提供一切
      製造所需之2D與3D可編修之圖檔與書面文件予大亞，包括
      但不限於以下：詳細機構設計圖、3D展開圖與安裝順序，
      元件BOM表（含材質、色號），模具設計圖，測試計劃」
      等字樣（見原審卷第94、95頁原證十四），足認上訴人擬
      委由被上訴人以代工、代料方式，製造系爭產品，並包括
      系爭產品之機構設計部分。兩造旋於95年4月10日訂立太
      陽能光電技術及發光二極體量產製程技術開發意願書（見
      原審卷第97至99頁原證十五），同意就所屬之技術進行合
      作，結合上訴人太陽光電技術優勢及被上訴人產品模具開
      發及量產製程技術優勢，上訴人並承諾自95年4月1日至96
      年3月31日止之合作期間，就該意願書內合作事項，需辦
      理產品模具開發及量產製程技術及相關事項時，儘可能優
      先委託被上訴人經辦，並另行簽定合約，有上開意願書一
      份在卷為憑，益徵上訴人與被上訴人磋商委託被上訴人代
      工、代料，製造生產系爭產品過程中，兩造間同意結合上
      訴人太陽能光電技術及被上訴人產品模具開發及量產製程
      技術優勢進行合作。參以上訴人於95年4月14日所提出之
      系爭產品委任製造合約書初稿（見原審卷第100至108頁）
      ，其中第2條約定：上訴人須依被上訴人所提供之產品外
      觀設計及初步機構設計圖說、產品設計製造準則、相關電
      子檔案，並以上訴人最終確認之定案樣品為準進行本產品
      之生產工作，另於生產開發過程中所衍生之一切產品實質
      生產所需資料皆為上訴人委託被上訴人工作內容之一部分
      ，被上訴人須於產品導入量產後全數交予上訴人，並載有
      交貨日期及交貨數量，雖該合約就單價及總價部分未載明
      ，且未經被上訴人認可簽訂，然堪認兩造間所磋商欲訂立
      之契約依其性質應為製造物供給契約（其性質如上所述，
      包含承攬及買賣，下同）。依上述兩造間所欲訂立之製造
      物供給契約，因被上訴人係代工代料開模製造並量產系爭
      產品，故量產之數量自會影響其報價。
    上訴人於95年4月14日提出上開系爭產品委任製造合約書
      初稿後迄95年5月4日止，兩造間相互提供零件廠商、物料
      清單等相關資料，嗣兩造於95年5月4日在上訴人公司開會
      ，觀諸該次會議紀錄（見原審卷第119至121頁）所載，兩
      造就系爭產品之委託製造並量產事宜已有某程度之共識，
      已初步提及生產數量為2萬個，於7月間分3次交貨（7月初
      100個、7月14日4,900個、7月28日15,000個），上訴人並
      表明單價以不超過250元為原則，惟當日兩造就單價尚未
      達成共識，被上訴人希望以3萬個數量進行報價，然上訴
      人已請被上訴人就外包零組件儘速下單，並載明委任製造
      統包合約的事可以再談，但不要延誤出貨時間等情，有上
      開會議紀錄在卷可稽；其後兩造間之電子郵件往來則在磋
      商系爭產品單價及付款方式，上訴人先要求被上訴人就系
      爭產品以2萬、3萬、5萬及10萬不同數量報價，其後上訴
      人同意年度合約量為3萬個，迄95年5月22日被上訴人則以
      電子郵件發送「訂單確認書」予上訴人，就系爭產品以3
      萬個數量為報價，不含模具費用之單價為264元，並提及
      交期仍分3期，第1次交貨為訂單確認55天交100組，第2次
      交貨為訂單確認70天交4, 900組，第3次交貨為訂單確認
      85天交1萬5千組，並另提付款方式（見原審卷第12、13頁
      ），上訴人經被上訴人於翌日（5月23日）催覆，旋於當
      日（即5月23日下午8:25）以電子郵件函覆被上訴人，提
      及「‧‧‧我今亦與曹董開了會議評估‧‧‧現確認如下
      ，『此視同訂單確認』‧‧‧委託生產量為2萬個，單價
      （不含模具，不含LED）250元，付款及交期：簽約-簽約
      金75萬，簽約後20天期票，7/30-5千個（7月初或上旬至
      少交50或100個）-金額50萬，票期9/15，8/15-1萬個-金
      額250萬，票期9/30，8/30 -5千個-金額125萬，票期10/1
      5；提醒您‧‧‧但上述總價及付款方式不會變更，請放
      心（見原審卷第14頁）。
    95年5月24日被上訴人先發電子郵件予上訴人，表明交貨
      日期部分尚未能有答覆，需待連絡各協力廠商才能有正確
      日期，並表示付款條件及價錢沒有問題，另就模具費用之
      付款方式請上訴人確認（見原審卷第124頁被上訴人5月24
      日上午10:08電子郵件），上訴人於同（24）日以電子郵
      件回覆被上訴人，清楚載明：「很高興終於達成共識。合
      約修訂中，儘速傳給你。」等字樣（見同上卷頁上訴人5
      月24日下午1:32電子郵件），其後並就上開當日被上訴人
      所發電子郵件提及之問題逐一確認達成共識，僅就交貨日
      期部分，請被上訴人於翌（25）日中午前完成確認，其餘
      均贊同被上訴人所提（見原審卷第124頁），足徵95年5月
      24日下午1:32上訴人上開電子郵件就系爭產品委由被上訴
      人以代工、代料方式製造並量產，就模具費用、單價、付
      款條件均已達成如上述之合意，此時，兩造就系爭產品之
      製造供給契約即為成立，僅就交貨日期部分，尚未確認完
      成。
    上訴人嗣於95年6月26日並以電子郵件通知被上訴人，表
      明「‧‧‧雙方已有共識於95年7月分三批完成共20,000
      個交貨，‧‧‧貴我雙方協調至5/23底定‧‧‧委任貴公
      司製造亦不變‧‧‧」（見原審卷第38頁）。
    由兩造上開磋商內容觀之，係上訴人委由被上訴人以代工
      代料方式製造生產系爭產品，兩造間所欲訂立之契約為製
      造物供給契約，性質上為承攬與買賣之混合契約，已如上
      述。而承攬契約及買賣契約，就工作物之完成、買賣標的
      物之交付非必定有期限，亦即工作完成期限、買賣標的物
      交付之期限當非承攬契約、買賣契約之必要之點，而上訴
      人就系爭產品委由被上訴人以代工、代料方式製造並量產
      ，就模具費用、單價、付款條件兩造均已達成合意，上訴
      人並要求被上訴人就外包零組件儘速下單，已如上述，揆
      諸上開規定，自無從僅以系爭產品交付日期兩造尚無共識
      為由，而認兩造間之製造物供給契約尚未成立。
    上訴人雖辯稱：系爭產品之交貨日期為重要之點云云，惟
      查，兩造於上述磋商過程中，既未明確表明需特定交貨日
      期後契約始成立，上訴人反而於兩造就交貨期限一事未達
      意思合致時即告知被上訴人儘速就零組件下單，更於被上
      訴人告知交貨期限因需連絡協力廠商，尚未能確定之際，
      即對被上訴人表示其很高興兩造已達共識，僅要求被上訴
      人翌日確定交貨期限，更於被上訴人未於限期內確定交貨
      日期時，仍就系爭產品之製造多所討論，多次就系爭產品
      之圖檔表示意見，更於95年6月16日發函被上訴人，表明
      原則上可考慮接受以4個螺絲固定地鼠手部與上蓋，並請
      被上訴人表列所有地鼠樣品與生產產品不同處、修正方式
      、考慮關鍵因素之相關資料傳予上訴人，以使交貨期儘速
      確定（見原審卷第152頁），益徵兩造間就上開所述系爭
      產品之製造物供給契約，上訴人並無交貨期限確定契約始
      成立之意，自難認兩造契約就交貨期有明示或默示其係契
      約必要之點，故依首揭民法第153條規定，兩造間就系爭
      產品之製造物供給契約於95年5月24日即已成立，上訴人
      聲請訊問證人即其公司承辦人乙○○供證兩造契約尚未成
      立，上訴人並據以抗辯契約未成立云云各節，自非可採。
  (二)爭點二：如兩造曾訂立承攬契約，該承攬之工作是否需上訴
    人之行為始能完成？上訴人是否不為其行為？
    上訴人抗辯：系爭產品得否進入量產程序，端視被上訴人所
    設計、製模、打樣之樣品是否與其所提供之各項圖檔資料是
    否吻合，及可否及時製造完成推出市場銷售而定，上訴人對
    被上訴人所提出之上開工作物，基於定作人之地位審核確認
    ，本即為其權利，惟此項權利之行使是否可解釋為上訴人之
    協力義務，則尚非無疑。退萬步言之，縱或上訴人應就被上
    訴人針對系爭產品之零組件、開發模具過程所衍生之相關圖
    面資料及委製過程所發生之問題，加以確認，惟查，上訴人
    就上開被上訴人針對系爭產品之零組件、開發模具過程所衍
    生之相關圖面資料及委製過程所發生之問題，均已及時提供
    協力，並要求被上訴人儘速處理解決，上訴人並未違反協力
    義務云云。經查：
    兩造就系爭產品之製造物供給契約（包含承攬及買賣之性
      質），業已成立，有如上述，而上訴人有確認系爭產品細
      部圖檔、提供LED燈及確認樣品與系爭產品差異之義務，
      為兩造所不爭執之事實（見本院卷第63頁上訴人所具爭點
      整理狀及上述兩造不爭執事項(三)），而就系爭產品之製造
      生產部分，屬承攬契約之性質，亦如前述，足認該承攬工
      作需上訴人為上開之協力始能完成。
    被上訴人應上訴人之要求將樣品與生產產品差異列表請上
      訴人表示意見，上訴人竟未為確認（見原審卷第153頁原
      證三十六），亦未提供LED燈予被上訴人（見兩造不爭執
      事項(三)），均為上訴人所自認，至上訴人另抗辯其於95年
      6月初曾以口頭向被上訴人表示LED燈已備貨完成，其隨時
      可以交貨云云，為被上訴人所否認，上訴人就此並未舉證
      ，所為此部分抗辯，尚不足採，自堪認上訴人就系爭產品
      之製造生產未盡其協力被上訴人完成之義務。
  (三)爭點三：被上訴人可否解除契約？
    按工作需定作人之行為始能完成者，而定作人不為其行為
      時，承攬人得定相當期限，催告定作人為之；定作人不於
      前項期限內為其行為者，承攬人得解除契約，並得請求賠
      償因契約解除而生之損害，民法第507條定有明文。
    本件兩造於前揭時間成立系爭產品之製造物供給契約（包
      含承攬及買賣），而上訴人委由被上訴人以代工代料方式
      製造系爭產品，上訴人係屬定作人，其就系爭產品之產製
      有上開協力義務，而其未盡協力義務，已如前所述，揆諸
      上開法條規定，被上訴人自得解除系爭製造物供給契約，
      並得請求上訴人賠償因該契約解除所生之損害。而被上訴
      人已於95年11月24日委請律師發函催告上訴人於文到七日
      內盡協力義務（見原審卷第39至41頁），上訴人仍拒不履
      行，被上訴人乃於95年12月6日發函上訴人解除系爭契約
      ，該意思表示並於翌日到達上訴人（見原審卷第42至44頁
      ），是系爭契約已於95年12月7日解除，已堪認定。
    上訴人辯稱其已於95年6月26日因預見被上訴人未能於期
      限內完成工作，遂先行解除系爭製造物供給契約云云，然
      查兩造就系爭產品之製造物供給契約並未約定交貨期限，
      被上訴人自無未能於期限內完成工作之情事，再觀諸上訴
      人於95年6月26日所發予被上訴人之電子郵件（見原審卷
      第38頁），核其內容係表明其開發量產系爭產品之目標不
      變，委由被上訴人製造亦不變，惟需解決製造問題及確認
      交期，再進行後續簽約量產事宜云云，是否有解除系爭製
      造物供給契約已非無疑，縱認其有解除契約之意思表示，
      亦因其未能就有何法定或約定之解除契約事由舉證，所辯
      尚不足採。
  (四)爭點四：被上訴人是否因此受有損害？損害金額若干？
    上訴人抗辯：被上訴人主張之損害，與其解除契約無因果
      關係，因被上訴人主張零組件必須由上訴人作最終之確認
      ，而諸多問題尚待解決，被上訴人貿然向零件廠商購買零
      組件，不得請求上訴人賠償，縱上訴人應賠償被上訴人之
      損害，亦僅限於設計、製模及打樣之費用，退萬步言，被
      上訴人縱或為履行系爭契約已實際支出2,189,761元，但
      其因此取得相當於該金額之各零件產品，依民法第216條
      之1規定，其請求賠償之金額，應扣除所受之利益云云。
    經查，被上訴人為生產系爭產品，與零件供應商簽約採購
      及開模費用，共計為2,611,510.5元及港幣38萬8千元，目
      前已實際支出2,189,761元，為兩造所不爭執之事實，已
      如前述，而系爭契約因上訴人未履行其協力義務經被上訴
      人解除，亦如上述，則被上訴人因此所支出之費用自為其
      因此所受之損害，然依民法第216條之1規定，基於同一原
      因事實受有損害並受有利益者，其請求之賠償金額，應扣
      除所受之利益，而依被上訴人提出之原證二、三（見原審
      卷第15至18頁）向威力能源公司訂購「H402030+wire鋰高
      分子蓄電池」支付663,714元；向慶固科技公司訂購「PCB
      電路板」支付339,340元（見原審卷第20至24頁原證四、
      五）；委由永發塑膠電器製造廠開發「模具及後續生產線
      組裝」支付370,044元（見原審卷第25至29頁原證六、七
      ）；及向大豐能源科技公司訂購「非晶矽室外太陽能電池
      」支付816,663元（見原審卷第30至33頁原證八、九），
      其中開發模具及後續生產線組裝部分，因只限於產製系爭
      產品使用，無法另作他用，尚無殘值亦即並無受益外，其
      餘均屬尚未交貨之新品，依商業交易習慣，其殘值各為二
      分之一，亦即被上訴人受有各該殘值之利益，威力能源公
      司高分子蓄電池、慶固科技公司PCB電路板及大豐能源科
      技公司太陽能電池分別為331,857元、169,670元及408,33
      2元，合共909,859元，自應由被上訴人前開支付中扣除（
      即2,189,761元-909,859元=1,279,902元），則被上訴人
      得請求上訴人賠償之金額為1,279,902元。
五、綜上所述，兩造訂有系爭產品之製造物供給契約，該契約嗣
    因上訴人未履行其協力義務而經被上訴人解除系爭契約，被
    上訴人因此受有損害1,279,902元，並得請求上訴人如數賠
    償，已如上述。從而，被上訴人請求上訴人給付1,279,902
    元，及自起訴狀繕本送達翌日（即96年2月10日）起至清償
    日止，按週年利率5%計算之利息，為有理由，應予准許，逾
    此部分之請求為無理由。原審就上開應准許部分為被上訴人
    勝訴之判決，並以供擔保為條件宣告准予假執行，並無不合
    。上訴意旨指摘原判決此部分不當，求予廢棄改判，為無理
    由，應駁回此部分上訴；至被上訴人逾此部分之請求為無理
    由，原審就此部分判命上訴人為給付，自有違誤，此部分上
    訴為有理由，爰由本院將之廢棄改判如主文。
六、本件事實已臻明確，兩造其餘攻擊防禦方法及證據經予審酌
    ，於訴訟判決結果不生影響，爰不再逐一論述。
七、據上論結，本件上訴一部為有理由，一部為無理由，依民事
    訴訟法第449條第1項、第450條、第79條，判決如主文。
中    華    民    國    97    年    3     月    18    日
                  民事第三庭
                        審判長法  官  林敬修
                              法  官  藍文祥
                              法  官  黃騰耀
正本係照原本作成。
不得上訴。
中    華    民    國    97    年    3     月    18    日
                              書記官  林麗觀


司法院資訊處製作；財團法人民間司法改革基金會備份。
